最高法院刑事判決　　　　　　一○○年度台上字第二九三九號
上　訴　人　台灣高等法院高雄分院檢察署檢察官
被　　　告　梁世隆
上列上訴人因被告違反毒品危害防制條例案件，不服台灣高等法
院高雄分院中華民國九十九年三月十一日第二審更審判決（九十
八年度重上更(一)字第一二九號，起訴案號：台灣高雄地方法院檢
察署九十四年度偵字第一六六○三號），提起上訴，本院判決如
下：
    主  文
上訴駁回。
    理  由
按刑事訴訟法第三百七十七條規定：上訴於第三審法院，非以判
決違背法令為理由，不得為之。是提起第三審上訴，應以原判決
違背法令為理由，係屬法定要件。如果上訴理由書狀並未依據卷
內訴訟資料，具體指摘原判決不適用何種法則或如何適用不當，
或所指摘原判決違法情事，顯與法律規定得為第三審上訴理由之
違法情形，不相適合時，均應認其上訴為違背法律上之程式，予
以駁回。本件原判決撤銷第一審關於販賣第一級毒品部分之不當
判決，改判論處被告梁世隆販賣第一級毒品，未遂罪刑，已詳敘
認定犯罪事實之依據及憑以認定之理由，並對被告否認犯罪之辯
詞，如何不足採信，均依據卷內資料予以指駁說明，從形式上觀
察，並無任何違背法令之處。查證據之取捨及判斷，屬於事實審
法院之職權，苟其所為判斷，無違經驗法則及論理法則，即不能
任意指為違法。原判決依憑被告之部分自白，證人趙惠玉、朱正
勝、龔昇泰、李吾雄之證詞，電話通聯紀錄，法務部調查局鑑定
通知書及扣案之毒品海洛因等證據調查之結果，綜合研判，認定
另案被告趙惠玉於民國九十四年七月十九日上午十時許向不詳姓
名之人購得第一級毒品海洛因一包（重量不詳）後，於同日下午
六時三十分許，為警查獲，並扣得其施用剩餘之海洛因一包（驗
後淨重○點○五公克），趙惠玉為配合警方查緝毒販，遂撥打被
告之行動電話佯稱欲介紹綽號「小李」者（即高雄市政府警察局
新興分局志工李吾雄）向其購買海洛因一件（即一台兩），被告
應允，乃由李吾雄於電話中與被告談妥交易價格為新台幣（下同
）十七萬元，同晚十時二十分許，被告依約前往趙惠玉住處交易
，為埋伏之警員當場逮獲，並扣得第一級毒品海洛因一包（驗後
淨重三七點四六公克）等情。並敘明公訴意旨另以被告於同年七
月十日在高雄市鹽埕區某遊藝場以三千元之價格販賣海洛因一包
(重量不詳)予趙惠玉，復於同月十九日上午十時許在其住處以五
百元之價格販賣海洛因一小包予趙惠玉，因認被告此等部分亦涉
犯毒品危害防制條例第四條第一項販賣第一級毒品罪嫌云云，無
非以趙惠玉警詢及偵查中之供詞及電話通聯紀錄為其論據。第趙
惠玉於審判中已改稱：「沒有跟被告買過五百元的毒品……九十
四年七月十九日下午六時三十分許所持有之海洛因一包（驗後淨
重○點○五公克）係跟別人買的……我在八○二醫院住院三天服
用精神科的藥物，（偵查中）我忘記說什麼話」等語，前後證述
不一。其因施用毒品為警查獲，是否因供出毒品來源，得減輕其
刑，而於檢警偵訊中為自己有利之陳述，亦殊堪質疑；況趙惠玉
施用第一級毒品案件，經台灣高雄地方法院判處有期徒刑十月（
九十四年度訴字第二七八九號），亦未認定其所施用之毒品係來
自於被告，此有該院判決書在卷可稽。而九十四年七月十九日以
前趙惠玉雖與被告有多次電話通聯紀錄，但並無買賣毒品之通話
內容，仍無補強證據擔保其陳述之真實性。尚難僅憑其於檢警偵
訊中片面之指述，遽為被告不利之認定。茲檢察官所提出之證據
，既不足為被告有罪之積極證明，其指明之證明方法，復無從說
服法院以形成被告有罪之確信，基於無罪推定之原則，應認此等
部分犯罪尚屬不能證明。惟因公訴人認與前開有罪部分有連續犯
關係，為裁判上一罪，爰不另為無罪之諭知等語，所為證據之取
捨及判斷，並無悖離一般經驗及論理法則，自不得指為違法。次
查事實之認定，應憑證據，如未能發現相當證據，或證據不足以
證明，自不能以推測或擬制之方法，以為裁判基礎。本件既無相
當證據證明被告於九十四年七月十日及同月十九日上午十時許各
販賣一包毒品予趙惠玉，已如前述。檢察官以九十四年七月十九
日下午六時三十分許，警察以「釣魚方式」辦案，被告既與李吾
雄相約買賣毒品，主觀上已有販賣第一級毒品海洛因之意圖，據
以推論其於同年七月十九日下午六時三十分以前即有販賣毒品之
犯意與犯行，顯係以推測之方法認定被告犯罪嫌疑，亦與證據法
則有違，仍不得據為上訴第三審之適法理由。檢察官上訴意旨，
對於原判決究竟如何違背法令，並未依據卷內資料為具體之指摘
，仍執前詞，就原判決已詳為論斷及說明之事項，再為事實上之
爭辯，並對原審採證認事之職權行使，任意指摘，難謂已符合首
揭法定上訴要件，其上訴違背法律上之程式，應予駁回。
據上論結，應依刑事訴訟法第三百九十五條前段，判決如主文。
中    華    民    國  一○○  年    六    月    二    日
                      最高法院刑事第八庭
                          審判長法官  花  滿  堂  
                                法官  黃  正  興  
                                法官  洪  昌  宏  
                                法官  徐  昌  錦  
                                法官  王  聰  明  
本件正本證明與原本無異
                                      書  記  官  
中    華    民    國  一○○  年    六    月    三    日
                                                      Q